【裁判字號】    97,交聲,1370
【裁判日期】    980116
【裁判案由】    聲明異議
【裁判全文】
臺灣彰化地方法院交通事件裁定
移送機關即
原處分機關  交通部公路總局臺中區監理所彰化監理站
異  議  人
即受處分人  甲○○
上列異議人即受處分人因違反道路交通管理處罰條例案件，對於
交通部公路總局臺中區監理所彰化監理站中華民國97年10月9日
所為之處分（原處分案號：彰監四字第裁64─Ｉ00000000號裁決
書）聲明異議，本院裁定如下：
    主  文
原處分撤銷。
甲○○不罰。
    理  由
一、本件聲明異議意旨略以：異議人即受處分人（下稱異議人）
    甲○○所有之車號VNR-988號輕型機車，業於民國89年交於
    乙○○先生，並多次催其辦理過戶，惟其不予理會，於是其
    已在94年5月5日辦理拒不過戶逕行註銷牌照。嗣因乙○○於
    95年10月4日為警舉發未懸掛號牌行駛公路違規，認此裁決
    書上所揭之違規情事，當轉罰實際駕駛人乙○○，為此聲明
    異議等語。
二、原處分機關交通部公路總局臺中區監理所彰化監理站裁決理
    由以：異議人甲○○所有之車號VNR-988號輕型機車，於97
    年10月4日2時40分許在彰化市○○路○段389號前，因有「
    使用註銷之牌照行駛」之違規事由，為舉發機關彰化縣警察
    局彰化分局保安警察隊員警掣單舉發。原處分機關乃以上開
    車輛牌照已註銷仍行駛，而依道路交通管理處罰條例第12條
    第1項第4款及違反道路交通管理事件統一裁罰基準表等規定
    ，合計處以新臺幣（下同）10,800元之罰鍰，並牌照扣繳，
    逾期則均依上述基準表予以裁罰。
三、按使用註銷之牌照行駛者，處汽車所有人3600元以上1 萬零
    8 百元以下罰鍰，並禁止其行駛，且牌照扣繳之，道路交通
    管理處罰條例第12條第1 項第4 款、同條第2 項固分別定有
    明文。惟關於車輛所有人之處罰，如應歸責於車輛駕駛人者
    ，處罰車輛駕駛人，同條例第85條第2 項則有明定（惟攸關
    本條所示之事項，業於94年12月28日修正為：『本條例之處
    罰，受舉發違反道路交通管理事件之受處罰人，認為受舉發
    之違規行為應歸責他人者，應於舉發違反道路交通管理事件
    通知單應到案日期前，檢附相關證據及應歸責人相關證明文
    件，向處罰機關告知應歸責人，處罰機關應即另行通知應歸
    責人到案依法處理。逾期未依規定辦理者，仍依本條例各該
    違反條款規定處罰』，然因該條例尚未生效，最後生效日期
    未定，爰適用修正前相關條文，較有利於異議人，於此敘明
    之）。是則，道路交通管理處罰條例所欲處罰之違規對象，
    無論係汽車駕駛人或汽車所有人，均以「可歸責」為前提要
    件，並不以法律規定某違反行政義務行為受處罰者為汽車駕
    駛人或汽車所有人，即當然視為應加非難之對象，仍應探究
    其是否係可歸責之違規行為人。
四、經查：異議人甲○○所有之車號VNR-988 號輕型機車牌照，
    因前男友乙○○拒不辦理過戶事由，業經其逕行註銷等情，
    有原處分機關檢具之機車車籍查詢表一紙附卷可稽。又本件
    查獲當時之駕駛人為乙○○，並非異議人，且由乙○○本人
    親自簽名收受乙節，亦有上揭舉發違反道路交通管理事件通
    知單一紙在卷足考。另據違規駕駛人乙○○於警詢筆錄中之
    證述「95年10月4 日2 時40分騎乘未懸掛號牌輕型機車之駕
    駛正是他本人，又該車是其向其前女友即異議人甲○○借用
    ，因事後無她的聯絡電話，所以無法歸還給她」，此有彰化
    縣警察局彰化分局警詢筆錄一份附卷可參，足徵異議人於舉
    發違規當時並非使用該車之人無訛；又違規駕駛人乙○○於
    95年間違規，迄今仍未將機車歸還予異議人甲○○，顯見該
    機車一直為違規駕駛人乙○○管領使用中，是以異議人上開
    辯稱該車早已交付乙○○使用等語，自足採信。該車既早已
    不在異議人管領支配之下，且本件違規行為又係可歸責於駕
    駛人乙○○，則原處分機關徒以異議人為該車所有人而逕行
    裁罰，即有未洽，應認異議人之異議有理由，自應由本院將
    原處分撤銷，改諭知異議人甲○○不罰。至乙○○有「使用
    註銷之牌照行駛」違規，而為警舉發部分，則應由原處分機
    關或其他有權處分之機關依法舉發、裁處，附此明。
五、據上論斷，應依道路交通案件處理辦法第20條前段，裁定如
    主文。
中    華    民    國    98    年    1     月    16    日
                  刑事第五庭    法    官  周淡怡
以上正本證明與原本無異。
如不服本裁定，應於送達後五日內，向本院提出抗告狀（須附繕
本）。
中    華    民    國    98    年    1     月    16    日
                                書 記 官  劉玫金


司法院資訊處製作；財團法人民間司法改革基金會備份。
